【裁判字號】    98,台上,1226
【裁判日期】    980709
【裁判案由】    損害賠償
【裁判全文】
最高法院民事判決            九十八年度台上字第一二二六號
上  訴  人  甲 ○ ○
法定代理人  丙 ○ ○
            丁○○○
訴訟代理人  王 丕 衍律師
被 上訴 人  戊○○即己○美食館
            乙 ○ ○
上列當事人間請求損害賠償事件，上訴人對於中華民國九十八年
一月六日台灣高等法院花蓮分院第二審更審判決（九十七年度上
更(一)字第七號），提起上訴，本院判決如下：
    主  文
原判決廢棄，發回台灣高等法院花蓮分院。
    理  由
本件上訴人主張：被上訴人合夥經營己○美食館，販賣小火鍋及
飲料，店內設有外帶飲料杯之封口機。民國九十四年三月四日晚
間七時許，伊隨同父母至該店消費，將手伸入該封口機下模置杯
器，因封口機欠缺警示音及自動退出功能，伊右手腕及手掌遭上
模之加熱一百度鋸板燙傷，並遭鐵鋸下壓穿透右手腕及手掌，受
有右手腕背五乘一公分之深部撕裂傷，併傷處有燒灼之變化，曲
側肌腱多條斷裂，生長板亦遭破壞，致受有醫藥費新台幣（下同
）四萬一千二百六十五元、交通費七萬五千七百七十元、減少勞
動能力損失一百三十三萬零六十六元、慰撫金一百萬元，合計二
百四十四萬七千一百零一元之損害。爰依民法第一百八十四條第
一項前段、第一百八十五條第一項、第一百九十三條第一項、第
一百九十五條第一項規定，求為命被上訴人連帶如數給付並加計
法定遲延利息之判決（上訴人請求第一審共同被告即系爭封口機
製造商華德優而優有限公司賠償部分，業受敗訴判決確定）。
被上訴人則以：乙○○僅係房東，受僱於戊○○幫忙煮火鍋，非
己○美食館之合夥人。戊○○將系爭封口機放置於營業場所角落
之工作區，非放置於通道上隨意可觸摸之處，且為方便操作，封
口機放置於二層鐵架上，封口機底部距地面九十一點四四公分，
高度並未過低，符合安全使用之考量，一般人不致將手伸入封口
機內。上訴人父母疏於看顧年僅五歲之上訴人，任上訴人跑至員
工工作區，出其不意地將手伸入封口機內，要屬自身危險行為，
不能令伊負過失責任；縱認伊有過失，上訴人之父母亦有過失，
應有過失相抵規定之適用等語，資為抗辯。
原審維持第一審所為被上訴人勝訴部分之判決，駁回上訴人之上
訴，無非以：上訴人係八十九年七月十一日出生之未成年人，於
九十四年三月四日晚間七時許隨其父丙○○、母丁○○○至台東
縣成功鎮○○路八三號之己○美食館，遭店內之封口機燙傷及壓
傷右手腕及手掌，經治療後，仍遺有右手及手腕活動不良之障害
。按侵權行為之損害賠償請求權，以故意或過失不法侵害他人之
權利為其成立要件，此觀民法第一百八十四條之規定自明。所謂
過失，係指行為人雖非故意，但按其情節，應注意、能注意而不
注意，或對於侵權行為之事實，雖預見其發生，而確信其不發生
者而言。從事一定營業之人，對於使用該營業設施或服務之大眾
，就該營業可能預見之損害範圍內，具有防範損害發生之義務，
而其保護對象應包括所有可期待使用營業設施服務之人。查己○
美食館係經營火鍋店，附設茶飲外購，茶飲外購區通往樓上之通
道放置電動玩具機台，故無論是用餐區○○道均屬營業場所，己
○美食館負責人既係藉此營業活動而獲取經濟利益，應即負有提
供一安全之消費環境之義務。本件事發當時為己○美食館之營業
時間，上訴人之父丙○○投幣後使用電動玩具機台，自屬店內消
費之客人，戊○○自對隨同前來之上訴人亦負有保護、維護安全
義務。茲應審酌者，厥為被上訴人對使用該營業設施或服務之人
是否已盡安全注意之義務。查系爭封口機係與乙台直立冰箱、平
面冰箱併放置於進入店區最左側牆面，與茶飲之外購區有長形吧
台加以區隔，並非放置於通道上，且屬己○美食館營業器具，專
供店內員工操作，非顧客可得使用；而其放置在外購吧台後方，
緊靠進入店區左側牆面，旁邊併排擺放二台冰箱，與通往樓上之
通道左側所擺設之工作爐台（丙○○雖爭執僅有四個爐台，惟對
於確有工作爐台並不爭執，見原審更字卷第五一頁之店區平面圖
），形成一工作區域；該工作區域雖未設屏障，但一般消費者依
常情應可理解此一區域非可任意進入，應無機會接觸系爭封口機
。再己○美食館係經營火鍋店，工作區設有爐台，應係用於將食
品燙熱後端入用餐區供顧客食用，員工進出工作區應甚頻繁，被
上訴人未在工作區設置圍籬區隔，亦難苛責。況封口機係靠最內
側之牆面擺放，距通道所設置電動機台達六公尺以上，且封口機
係供外帶飲料杯封口之用，亦無可能擺放於距外購吧台過遠之處
。綜觀己○美食館店內環境，該封口機所擺放位置應屬最方便且
安全之處所，於通常狀況下並不致造成客人進出及消費之危險，
其設置應無安全之欠缺。上訴人係隨其父母進入店內消費，可合
理信賴上訴人父母會予以妥適照料，不致使其闖入工作區接近或
碰觸系爭封口機，是上訴人至該工作區域並將手伸入封口機內，
自非被上訴人通常可預見並加以防範。又戊○○身高一五八公分
，為方便操作封口機，應無可能如上訴人所言將封口機放置離地
五十三公分之處；證人即警員庚○○亦證稱封口機放置高度在一
二○公分左右等語，是上訴人指封口機僅離地約五十三公分乙節
，尚難採信。再封口機控制面板印有「封口機請隨時保持右邊紅
色零件清潔及潤滑操作時請勿將手指伸入上下機器內」字樣，面
板下方裝置有安全擋板，上訴人稱原封口機係使用六角螺絲，且
未安裝安全擋板，被上訴人事後提出者非肇事之機器云云，惟被
上訴人提出之封口機亦有被破壞之痕跡，證人即消防員辛○○、
警員庚○○均無法確認肇事之封口機係使用六角螺絲，且未安裝
安全擋板，辛○○並證稱「我們並沒有什麼破壞，只是撐開燙板
，有個縫隙，我們撐開，小孩子的手就拉出來」等語，顯無證據
可認被上訴人有隱匿肇事封口機之情形。被上訴人就該封口機之
設置及管理既已盡注意義務，即難謂其有過失。上訴人本於侵權
行為法則，請求被上訴人連帶賠償二百四十四萬七千一百零一元
本息，尚難謂有據，應予駁回等詞，為其判斷之基礎。
惟查己○美食館係經營火鍋店，附設茶飲外購，外購區通往樓上
之通道並放置電動玩具機台，故無論是用餐區○○○道區域均屬
營業場所，己○美食館負責人負有提供安全消費環境之義務。事
發當時為己○美食館之營業時間，上訴人之父丙○○正投幣打電
動玩具，屬店內消費之客人，該商店對於隨同前來之上訴人亦負
有保護、維護安全之義務等情，既為原審所是認，則該商店保護
之對象及防範危險發生之範圍，自應及於如上訴人般之幼童及其
可能肇生之危險，而非僅限於成年人。而系爭封口機雖放置於工
作區內，控制面板印有如上之操作警語，面板下方復裝置有安全
擋板，對於成年人而言，或無可能隨意進入工作區或徒手伸入封
口機下模置杯器內致發生事故，但如上訴人般之稚齡幼童，有無
可能理解工作區之意義及機器上之操作警語，而避免危險之發生
？又原審指封口機置於緊靠進入店區左側牆面，旁邊併排擺放二
台冰箱，與通往樓上之通道左側所擺設之工作爐台，形成一工作
區域云云，無非以原審更字卷第五一頁之店區平面圖為其依據，
但該平面圖係被上訴人提出，上訴人已爭執其失真，且與兩造未
爭執之第一審卷第一宗第二○八頁第三幀照片所示之現場情況有
所出入；依該照片所示，封口機放置處與用餐區、擺設電動玩具
機台之通道間完全未有區隔，孩童可輕易穿梭並接觸該封口機，
倘孩童以手觸摸封口機原即容易遭致危險，則能否謂被上訴人就
該封口機之設置及管理已盡注意義務而不負過失責任，自非無疑
。上訴論旨，執以指摘原判決不當，求予廢棄，非無理由。
據上論結，本件上訴為有理由。依民事訴訟法第四百七十七條第
一項、第四百七十八條第二項，判決如主文。
中    華    民    國  九十八  年    七    月    九    日
                      最高法院民事第一庭
                          審判長法官  蕭  亨  國
                                法官  葉  勝  利
                                法官  高  孟  焄
                                法官  黃  秀  得
                                法官  許  正  順
      本件正本證明與原本無異
                                      書  記  官
中    華    民    國  九十八  年    七    月  二十一  日
                                                      Ｅ


司法院資訊處製作；財團法人民間司法改革基金會備份。
